【裁判字號】    98,交聲,565
【裁判日期】    980731
【裁判案由】    聲明異議
【裁判全文】
臺灣臺南地方法院交通事件裁定         98年度交聲字第565號
原處分機關  交通部公路總局嘉義區監理所臺南監理站
異議人即受
處分人      甲○○
上列受處分人因違反道路交通管理處罰條例案件，對於交通部公
路總局嘉義區監理所臺南監理站，民國98年4月17日所為之裁決
處分（處分案號：嘉監南字第裁74-S00000000號），聲明異議，
本院裁定如下：
      主  文
異議駁回。
      理  由
一、原處分意旨略以：異議人即受處分人甲○○（下稱異議人）
    ，於民國98年4月1日下午17時42分許，駕駛車牌號碼347-EP
    號營業計程小客車，行經台南市火車站前時，因未依規定放
    置執業登記證之副證，遭台南市警察局交通隊員警（下稱舉
    發機關）製單舉發，嗣經原處分機關即交通部公路總局嘉義
    區監理所臺南監理站 (下稱原處分機關)，以其違規事實明
    確，依道路交通管理處罰條例 (下稱處罰條例)第36條第5項
    之規定裁處異議人罰鍰新台幣（下同）1500元等語。
二、本件聲明異議意旨略以：異議人之執業登記證副證，遭自台
    南市○○路上車之客人，勾壞掉落，舉發警員於台南市○○
    路及北門路一段時即發現，理應當時攔查異議人，當時有乘
    客可以為證，豈料警員待本人停靠火車站客人下車後，方進
    入異議人車內拍照開單，使異議人無法找出當時下車之乘客
    作證，為此聲明異議，請求撤銷原處分云云。
三、按計程車駕駛人，未向警察機關辦理執業登記，領取執業
    登記證，即行執業者，處1500元以上3600元以下罰鍰。計
    程車駕駛人，不依規定辦理執業登記，經依前項處罰仍不辦
    理者，吊銷其駕駛執照。計程車駕駛人，不依規定期限，
    辦理執業登記事項之異動申報，或參加年度查驗者，處1200
    元罰鍰；逾期6個月以上仍不辦理者，廢止其執業登記。
    計程車駕駛人經依前項之規定廢止執業登記者，未滿1年不
    得再行辦理執業登記。第1項執業登記證，未依規定安置
    車內指定之插座或以他物遮蔽者，處1500元罰鍰，處罰條例
    第36條，定有明文。
四、本院審酌：
  (一)異議人於98年4月1日下午17時42分許，駕駛車牌號碼347-EP
    號營業計程小客車，行經台南市火車站前時，因未依規定放
    置執業登記證之副證，遭舉發機關製單舉發，後經原處分機
    關依處罰條例第36條第5項之規定裁處異議人罰鍰1500元之
    事實，有：
    裁決書。
    舉發通知單。
    等件為證，且為異議人所不否認，此部分事實當可認定。
  (二)經查：本件異議人所駕駛之車輛車牌號碼為347-EP號，然其
    執業登記證原登記車號為942-MJ號，此分別有異議人之供述
    (見本院卷第24頁反面)、異議人提出之執業登記證照片 (見
    本院卷第5頁)及舉發機關所提出之舉發證明照片可稽 (見本
    院卷第20頁)。異議人更換其駕駛之營業車輛，然未依處罰
    條例第36條第3項之規定於期限內為變更登記，顯然違反上
    揭規定，合先敘明。
  (三)證人即本件舉發警員曾錦權於本院審理中證稱：本件是我舉
    發的，98年4月1日17時12分許在台南市火車站前，當時車號
    347-EP的執業登記證後面副證沒有放，舉發時異議人說他執
    業登記證被客人拉斷。他有出示副證，但不知他從何處拿出
    來的。因為是塑膠的東西，不太能看出來拉斷的痕跡是新的
    或舊的，舉發當時有看到車上後座有客人下車。當時有注意
    到執業登記證沒有放車牌號碼。異議人提出執業登記證的相
    片 (見本院卷第5頁)與我舉發當時不是同一個塑膠袋。原來
    那個袋子，沒有放車牌號碼，而且只有一邊斷掉，另一邊是
    好的。執業登記證必須要含有車牌號碼才符合規定。執業登
    記證若換車就要重新登記，應於15日內跟警局的計程車大隊
    申請，執業登記證後面就有記載。計程車是大眾運輸工具，
    若沒有放執業登記證，會造成客人不知道司機是誰，所以我
    們加強取締等語。已經證明異議人為證人舉發當時未依規定
    安置執業登記證之事實。又如異議人辯稱：執業登記證遭客
    人拉扯掉落云云屬實，其裝置執業登記證之塑膠袋上方，套
    於前座頭枕插桿內之2個孔，本應同時破裂才是，焉有只破1
    個孔之可能，因此異議人辯稱遭客人拉扯掉落云云，顯與事
    實不符，而不足採信。
  (四)再異議人既稱：證人即舉發警員於台南市○○路與北門路一
    段即發現其執業登記證之副證未懸掛，而一路尾隨其至台南
    市火車站前，於乘客下車後予以舉發，異議人既早已發現舉
    發警員尾隨，且舉發當時其車上乘客甫下車，為何不立即請
    下車之乘客作證，以證明其所辯不虛？反任由乘客離去，以
    致遭警員舉發，實與常情不符，本院認為被告所辯不足採信
    。
  (五)又證人乙○○○○上揭證稱：裝置執業登記證之塑膠袋只有
    一邊破裂等語，雖無照片等相關物證予以證明。然查：證人
    與異議人間，不僅未有任何怨隙，且係毫不相識之人，衡情
    證人應無設詞攀誣，或是虛構違規事實以陷害異議人之理。
    何況警員執行公務時，本身即受有行政懲處責任之監督，再
    其到庭具結作證，更係以刑事責任擔保其證言之真實性，故
    證人之上開證述內容，以及其所記錄舉發之本件違規事實，
    經核應無不可採信之處。其次交通勤務警察或依法令執行交
    通稽查任務人員，開單舉發違反道路交通管理處罰條例所列
    之違規事實，經公路主管機關或警察機關所為之裁決處罰，
    本質上為行政處分，係公務員基於職務上權力，依法就特定
    之具體事件所為具公法上效果之單方行政行為，基於公務員
    為公法上行為具有公信力之原則，該行政行為當可被推定為
    真正，其據以依法處分之事實認定亦為正確無誤。此與民事
    訴訟法第355條第1項規定：「文書，依其程式及意旨得認作
    公文書者，推定其為真正。」之情形相同。本此公信原則，
    立法者乃於道路交通管理處罰條例及高速公路交通管制規則
    等交通法規中制定相關規定，使交通勤務警察或依法令執行
    交通稽查任務人員，在特殊情形下，當場不能或不宜攔截製
    單舉發時，得當機處置而就違規事實予以逕行舉發（參見道
    路交通管理處罰條例第7條之2等規定），以達成維護交通秩
    序及公共安全之行政目的。反之，若謂公務員之一切行政行
    為，均需預留證據以證其實，則國家行政勢必窒礙難行，而
    且相關行政目的亦難以順利達成。據此，刑事訴訟法就犯罪
    證據有關之規定中，與屬行政秩序罰之交通違規裁罰本質不
    合之部分，自不在準用之列。再者，警方取締交通違規事件
    ，其以照相、錄影、錄音等方式取證者，固足為違規之證明
    ，惟警員當場舉發者，舉發之員警本身之目睹、耳聞，亦足
    為違規人違規之證明，非必所有之違規事件，均需有照相、
    錄影、錄音等證據方足為違規之證明。況警察執行勤務，事
    項繁瑣，且違規情形一過即逝，並非長期存在，何能要求警
    察必備有照相機或錄影機等科學儀器取證？是本件縱無照片
    、錄音或錄影資料作為佐證，然異議人之違規行為既經證人
    劉時銘警員證述明確，且其所述內容並無何矛盾或違背經驗
    法則之處，自得為本院判斷之依據。
  (六)依此，本院認為異議人所辯應為事後卸責之詞而不足採信，
    本件事證已甚明確，異議人違規行為已堪認定。
五、綜上所述，異議人於前述時、地之違規事實既可認定，原處
    分機關依處罰條例第36條第5項之規定，裁處異議人罰鍰150
    0，經核於法即無違誤，異議人異議內容，並無理由，應予
    駁回。
六、據上論斷，應依道路交通案件處理辦法第19條，裁定如主文
    。
中    華    民    國    98    年    7    月    31    日
                        交通法庭法  官  蔡直青
以上正本證明與原本無異。
如不服本裁定，應於收受送達後5日內向本院提出抗告狀。（應
附繕本）
                                書記官  王政煌
中    華    民    國    98    年    7     月    31    日


司法院資訊處製作；財團法人民間司法改革基金會備份。
